【裁判字號】    89,訴,14
【裁判日期】    890413
【裁判案由】    偽造文書等
【裁判全文】
臺灣苗栗地方法院刑事判決                        八十九年度訴字第一四號
    公  訴  人  臺灣苗栗地方法院檢察署檢察官
    被      告  甲○○
右列被告因偽造文書案件，經檢察官提起公訴 (八十八年度偵字第二五五八號)，本
院判決如左：
    主      文
甲○○連續行使明知為不實之事項，而使公務員登載於職務上所掌之公文書足生損害
於公眾及他人，處有期徒刑壹年壹月。緩刑參年。
甲○○於民國七十八年一月六日假觀光之名，假冒「THIP RUNGUANGMANEERAT」 之名
義，從我國桃園縣中正國際機楊入境，偽造於入出境登記單上之「THIP RUNGUANGMAN
-EERAT 」署押壹枚及扣案MRS THIP RUNGUANGMANEERAT名義，護照號碼為０６８４５
５之泰國護照變造所換貼之甲○○相片壹枚均沒收。
    事      實
一、甲○○原名李小滿，並無英文姓名，原係泰國北部地區華裔無國籍人士，於民國
    （下同）七十七年間（詳細日期不明），明知在泰國以泰幣二萬元所購得泰國籍
    人THIP RUNGUANGMANEERAT之護照（業經扣案），係換貼自己照片之變造護照（
    變造行為在泰國非屬我國管轄，不成立變造特種文書罪；公訴意旨誤為偽造），
    竟基於行使之概括犯意，先後於下述時間、地點行使該變造之護照特種文書及使
    我國公務員登載不實事項於職務上所掌之公文書，足生損害於我國境管、警政、
    戶籍等機關對於入出境、戶籍及護照管理之正確性及THIP RUNGUANGMANEERAT個
    人。並扣得MRS THIP RUNGUANGMANEERAT名義，護照號碼為０６８４５５換貼甲
    ○○相片組變造之泰國護照一本：
    （一）七十八年一月六日以觀光名義，假冒MRS THIP RUNGUANGMANEERAT之名義
          ，從我國桃園縣中正國際機楊，持前開之變造之泰國護照向海關稽查公務
          人員行使，偽簽MRS THIP RUNGUANGMANEERAT之署押一枚，致使稽查人員
          准許其入境，並在該變造之護照上蓋用入境簽證章，且在其個人入境資料
          登載泰國籍人MRS THIP RUNGUANGMANEERAT於七十七年一月六日入境我國
          等之不實事項。
    （二）同年三月十九日持右揭變造之護照，向台中縣新社鄉戶政事務所辦理與我
          國人黃宏祥之結婚登記，致使承辦之公務人員在戶籍資料登載為甲○○，
          泰國籍人MRS THIP RUNGUANGMANEERAT已為結婚登記等之不實事項。（未
          偽簽MRS THIP RUNGUANGMANEERAT署押，簽甲○○中文名字），李女並據
          以行使有關辦理戶籍資料之事務。
    （三）甲○○以已結婚之依親名義，自七十八年四月十三日起持上揭偽造之護照
          先後三次（最後一次於八十六年四月十三日），向苗栗縣警察局外事課辦
          理外僑居留證，使承辦員警登載對泰國籍人THIP RUNGUANGMANEERAT核發
          居留證等之不實事項，並以THIP RUNGUANGMANEERAT名稱，核發我國外僑
          居留證交予甲○○。（未偽簽MRS THIP RUNGUANGMANEERAT署押，簽李賽
          蘭中文名字），李女並據以行使該居留證。
    （四）八十三年十月二日，在苗栗縣頭份鎮林可羽婦產科診所生產一子黃忠義，
          行使右揭變造之護照，持使醫師開立出生證明予甲○○不實之事項。
    （五）八十六年十一月十九日甲○○復持右揭變造之護照，至苗栗縣造橋鄉戶政
          事務所辦理其子黃忠義之出生登記，致使戶政管理之公務人員登載不實之
          事項於職掌之公文書（即審閱該變造之護照姓名為MRS．THIP．
          RUNGRUANGMANEERAT，始予以登載），但未偽簽THIP RUNGUANGMANEERAT署
          押，係簽署其本名甲○○之中文名字。嗣於八十八年間（詳細日期不明）
          ，甲○○因右揭變造之護照業已屆期，寄回泰國欲辦理護照展期時，始經
          相關機關發現護照係變造而拒絕辦理，李女遂於八十八年四月九日十五時
          許，向苗栗縣警察局竹南分局造橋分駐所自首犯行而查獲上情。
二、案經苗栗縣警察局竹南分局移送台灣苗栗地方法院檢察署檢察官偵查起訴。
          理      由
一、右揭事實業據被告甲○○先後於偵審中坦承不諱，並有上開變造之護照、旅客入
    出境紀錄表、中華民國居留許可證、黃宏祥戶籍謄本、林可羽婦產科出生證明書
    影本、中華民國外僑居留證、中華民國停留許可證各在卷足稽，被告之自白與查
    証之事實相符，足堪以採信。事證明確，被告犯行應堪認定。
二、按持變造之護照向私人或公務機關行使，再將公務機關本於該變造護照製作之文
    書證明，例如中華民國居留證，均足生損害於該私人或公務機關，有關業務或公
    務事項管理之正確性。核被告甲○○所為係犯刑法第二百十六條、二百十二條行
    使變造特種文書及同法第二百十四條（起訴書誤繕為第二百十三條，並誤為行使
    偽造特種文書罪）行使使公務員登載不實罪。被告先後多次行使公務員登載不實
    事項於公文書及行使變造特種文書犯行，時間緊接，犯罪構成要件相同，顯均係
    基於概括犯意為之，均為連續犯，應論以一罪，並均依法加重其刑。被告所犯二
    罪間有方法結果之牽連關係，應從一重之刑法第二百十六條、第二百十四條（起
    訴書誤繕為第二百十三條、並漏載第二百十六條）行使使公務員登載不實罪論處
    。又被告於犯罪未發覺之前，自動向司法警察機關自首右揭犯行，應另依刑法第
    六十二前段條之規定，減輕其刑。本件犯罪時間雖始於七十八年，但犯罪行為至
    八十八年間始終止，因之並無中華民國八十年罪犯減刑條例之適用，一併敘明。
    爰審酌被告品行、犯罪之動機、目的、手段、所生之危害及犯罪後態度良好等一
    切情狀，量處如主文所示之刑。查被告素行良好，前未曾受有期刑以上刑之宣告
    ，有本院全國被告前科表及台灣苗栗地方法院檢察署刑案資料查註資料紀錄表各
    一紙在卷足憑，經此教訓今後應益知慎戒，信無再犯之虞，本院認本案刑之宣告
    ，以暫不執行為適當，爰併諭知緩刑三年，用勵自新。扣案MRS THIPRUNGUANGMA
    NEERAT名義，護照號碼為０６８４５５之泰國護照變造所換貼之甲○○相片壹枚
    ，係供被告犯罪所用之物，且屬被告所有，應宣告沒收。被告於七十八年一月六
    日以觀光名義，假冒MRS THIP RUNGUANGMANEERAT之名義，從我國桃園縣中正國?
    睅鷛芋A偽造於入出境登記單上之「THIP RUNGUANGMANEERAT」署押一枚，應依刑
    法第二百十九條沒收。其餘假冒「THIP RUNGUANGMANEERAT」 名義之署押，未經
    扣案，亦無証據顯示仍存在，爰不併予宣告沒收，一併敘明。
據上論斷，應依刑事訴訟法第二百九十九條第一項前段，刑法第五十六條、第二百十
六條、第二百十條、第二百十四條、第五十五條、第六十二條前段、第七十四條第一
款、第二百十九條、第三十八條第一項第二款，罰金罰鍰提高標準條例第一條前段，
判決如主文。
本案經檢察官吳義聰到庭執行職務。
中      華      民      國    八十八    年      七      月    十一      日
                                        臺灣苗栗地方法院刑事庭
                                            法  官  陳  鴻  斌
右正本證明與原本無異。
如不服本判決，應於判決送達後十日內向本院提出上訴狀( 應附繕本 )，上訴於
臺灣高等法院台中分院。
                                            書記官  陳  文 聰
中      華      民      國    八十九    年      七      月     十三     日
中華民國八十年月日附錄論罪科刑法條刑法第二百十二條：偽造、變造護照、旅券、
免許證、特許證及關於品行、能力服務或其他相類之證書、介紹書，足以生損害於公
眾或他人者，處一年以下有期徒刑、拘役或三百元以下罰。
刑法第二百十六條：行使第二百十條至第二百十五條之文書者，依偽造、變造文書或
登載不實事項或使登載不實事項之規定處斷。
刑法第二百十四條：明知為不實之事項，而使公務員登載於職務上所掌之公文書，
足以生損害於公眾或他人者，處三年以下有期徒刑、拘役或五百元以下罰金。


司法院資訊處製作；財團法人民間司法改革基金會備份。
